臺灣苗栗地方法院民事裁定
111年度家婚聲字第1號
聲  請  人  甲○○  





相  對  人  丙○○  


上列聲請人聲請宣告改用分別財產制事件，本院裁定如下：
    主  文
一、准聲請人甲○○與相對人乙○○間之夫妻財產制改用分別財產制
    。
二、聲請程序費用由相對人乙○○負擔。 　
    理  由
一、聲請意旨略以：聲請人甲○○與相對人乙○○於民國105年1月21
    日結婚，現婚姻關係存續中，然兩造自結婚以來常因無法化
    解之歧見反覆爭吵，嗣相對人於107年7月間搬離兩造共同住
    所，另行租屋居住，並於108年1月7日將其戶籍遷出，兩造
    自107年7月分居迄今已逾6個月，為免相對人日後因財產收
    益管理等事宜與聲請人徒生爭執，依法提出本件聲請，請求
    准予兩造夫妻財產制改為分別財產制等語。　
二、相對人抗辯略以：兩造最初分居理由係因聲請人家人對相對
    人施暴，致相對人多處體傷，相對人不得不先行躲避，聲請
    人曾於108年對相對人提出履行同居請求，兩造於108年1月1
    3日於本院庭訊時，曾有討論一起在外租屋，於109年4月27
    日庭訊時，聲請人代理人表示聲請人需安撫其母情緒，要一
    些修復時間，兩造因此暫未同住。相對人的等待與忍耐，竟
    被曲解成任意搬離，長期分居，聲請人以兩造客觀上暫時分
    居而請求宣告改定財產制，於法無據等語。
三、按夫妻未以契約訂立夫妻財產制者，除本法另有規定外，以
    法定財產制，為其夫妻財產制，民法第1005條定有明文。次
    按夫妻之一方有左列各款情形之一時，法院因他方之請求，
    得宣告改用分別財產制：（一）依法應給付家庭生活費用而
    不給付時。（二）夫或妻之財產不足清償其債務時。（三）
    依法應得他方同意所為之財產處分，他方無正當理由拒絕同
    意時。（四）有管理權之一方對於共同財產之管理顯有不當
    ，經他方請求改善而不改善時。（五）因不當減少其婚後財
    產，而對他方剩餘財產分配請求權有侵害之虞時。（六）有
    其他重大事由時。夫妻之總財產不足清償總債務或夫妻難於
    維持共同生活，不同居已達六個月以上時，前項規定於夫妻
    均適用之，民法第1010條亦有明文。其中第一項固係規定因
    可歸責於夫妻之一方時，他方得請求法院宣告改用分別財產
    制之事由，惟第二項係考量夫妻感情破裂，不能繼續維持家
    庭共同生活，且事實上不同居已達六個月以上時，如原採法
    定財產制或分別財產制以外之約定財產制者，茲彼此既不能
    相互信賴，自應准其改用分別財產制，俾夫妻各得保有其財
    產所有權、管理權及使用收益權，減少不必要之困擾而設（
    參考民國七十四年六月三日立法理由），且明定夫妻雙方均
    得為請求，可見縱其事由應由夫妻之一方負責，應負責之一
    方亦非不得為該項請求。(最高法院101年度台上字第613號
    裁定參照)
四、經查，兩造於105年1月21日結婚，現婚姻關係存續中，婚後
    未以契約訂立夫妻財產制，應以法定財產制為其夫妻財產制
    ，另相對人於107年7月間搬離兩造共同住所，另行租屋居住
    ，並於108年1月7日將其戶籍遷出，兩造自107年7月分居迄
    今已逾6個月等情，業經本院依職權調閱兩造戶籍資料查詢
    結果顯示，相對人原與聲請人同住○○市○○里0鄰○○街00巷00
    號，嗣於108年1月17日遷入至苗栗縣○○市○○里00鄰○○路○段0
    00巷0號，又相對人對兩造自107年7月迄今均為分居狀態，
    並於108年1月7日將戶籍遷出無爭執，堪認聲請人此部分之
    主張為真實。相對人雖主張聲請人於108年間曾向本院提出
    履行同居請求，認兩造分居原因應歸責於聲請人，聲請人不
    得提出宣告分別財產制之聲請，惟觀諸前揭最高法院裁定意
    旨，民法第1010條第2項規定，係考量夫妻感情破裂，不能
    繼續維持家庭共同生活，且事實上不同居已達六個月以上時
    ，如原採法定財產制或分別財產制以外之約定財產制者，茲
    彼此既不能相互信賴，自應准其改用分別財產制，俾夫妻各
    得保有其財產所有權、管理權及使用收益權，減少不必要之
    困擾而設，且明定夫妻雙方均得為請求，可見縱其事由應由
    夫妻之一方負責，應負責之一方亦非不得為該項請求，是相
    對人以前開理由置辯並非可採。本院考量兩造分居至今已近
    4年，聲請人雖曾於108年間對相對人提出履行同居之請求，
    然多次溝通後並無共識，且聲請人亦於109年5月14日具狀撤
    回，此經本院查閱前案資料屬實，足見兩造關係難認和睦，
    互信互愛之基礎已相當薄弱，堪認兩造有難於維持共同生活
    ，不同居已達6個月以上之事實。從而，聲請人依民法第101
    0條第2項之規定，聲請宣告兩造間夫妻財產制改用分別財產
    制，為有理由，應予准許。
五、依家事事件法第97條，非訟事件法第21條第2項，民事訴訟
    法第95條、第78條，裁定如主文。
中　　華　　民　　國　　111 　年　　6 　　月　　9 　　日
               家事法庭  法　　　官  李太正
以上正本係照原本作成。
如對本裁定抗告，須於裁定送達後10日之不變期間內，向本院提
出抗告狀，並繳納抗告費新臺幣1,000元。
中　　華　　民　　國　　111 　年　　6 　　月　　9 　　日
                         書　記　官　陳明芳